【裁判字號】    97,訴,2416
【裁判日期】    971125
【裁判案由】    偽造文書等
【裁判全文】
臺灣板橋地方法院刑事判決              97年度訴字第2416號
公  訴  人  臺灣板橋地方法院檢察署檢察官
被      告  丙○○
選任辯護人  劉志忠律師
上列被告因偽造文書案件，經檢察官提起公訴（97年度偵字第13
014 號），本院判決如下：
    主  文
丙○○行使偽造私文書，足以生損害於他人，處有期徒刑捌月，
減為有期徒刑肆月，如易科罰金，以新臺幣壹仟元折算壹日。
    事  實
一、陳福粱（原名陳宗平）於民國95年6 月22日起至同年11月30
    日止，任職於亞太生健科技股份有限公司（下稱亞太公司）
    ，擔任營運部通路事業處經理，係為他人處理事務之人，竟
    基於偽造文書之犯意，於95年7 月間，未經三商行股份有限
    公司（下稱三商行公司）之同意或授權，偽造三商行公司之
    訂購單78張，金額共計新臺幣（下同）524 萬4800元，並向
    亞太公司提出上開訂購單而行使之，足以生損害於三商行公
    司。嗣亞太公司完成一切作業準備交貨時，陳福粱始告知上
    開三商行公司之訂購全係其所偽造，如悉上情。
二、案經亞太公司訴請臺灣板橋地方法院檢察署檢察官偵查起訴
    。
    理  由
一、證據能力部分：
(一)、告訴代表人戊○○及告訴代理人彭上華於偵查時所為之指訴
    ，係基於告訴人地位為之，均為被告以外之人於審判外之言
    詞陳述，其中告訴代理人彭上華於偵查時所為之指訴，未經
    被告對質詰問，復經被告及選任辯護人主張不具有證據能力
    ，本院自難認其具證據能力，惟告訴代表人戊○○有係經檢
    察官訊問，除有顯有不可信之情事外，依刑事訴訟法第159
    條之1 第2 項規定，仍得有證據能力，且告訴代表人戊○○
    於本院97年10月23日審理時，已基於證人地位、經合法具結
    、並在賦予被告對質詰問機會之情形下為證述，其前開基於
    告訴人地位所為之指訴，即因其在本院審理庭作證，而補正
    被告之對質詰問權，本院爰依上開規定認其具有證據能力。
(二)、至卷附三商百貨假定單公司損失說明、95年7 月到95年8 月
    三商行費用明細表各乙紙，因係被告以外之人於審判外之書
    面陳述，且經被告及選任辯護人主張並無證據能力，依刑事
    訴訟法第159 條第1 項之規定，應無證據能力。
(三)、末按被告以外之人於審判外之陳述，雖不符前4 條之規定，
    而經當事人於審判程序同意作為證據，法院審酌該言詞陳述
    或書面陳述作成時之情況，認為適當者，亦得為證據。當事
    人或辯護人於法院調查證據時，知有第159 條第1 項不得為
    證據之情形，而未於言詞辯論終結前聲明異議者，視為有前
    項之同意。刑事訴訟法第159 條之5 定有明文。本案被告及
    其辯護人於本院審理時對於檢察官所提各項證據方法之證據
    能力除上述(一)、(二)部分外，均表示「沒意見」，且本案言詞
    辯論終結前，被告並未爭執被告以外之人於審判外之言詞或
    書面陳述，無證據能力，揆諸上開規定，應認被告及其辯護
    人已同意上開各該證據方法得作為證據，而本院審酌上開各
    該證據均非非法取得之證據，並無證據力明顯過低之情形，
    復經本院於審判期日就上開證據依法進行調查、辯論，依法
    自有證據能力，附此敘明。
二、訊據被告固坦承三商百貨訂購單78紙為其自行繕打製作，惟
    矢口否認有何偽造文書之犯行，辯稱：三商行公司之訂購單
    上沒有任何三商百貨人員之簽名，伊當時整理訂購資料給公
    司時，有與公司說明只是報價資料，不是確認之訂單，因為
    欲銷售者為公司之庫存商品，三商行公司的採購有告知要交
    貨一定要把一些商品標示弄好，伊有將樣品給三商行公司的
    採購看過，看過後仍認為要將一些標準程序先弄好，再來談
    後續訂單的事情，後來這件訂單沒有下來，當時伊在第一時
    間也跟公司之執行長報告過云云。經查：
(一)、證人即案發當時為三商行公司之女用品類採購甲○○於本院
    審理時結證稱：「（陳宗平（即被告，下同）有沒有提供產
    品報價給你們公司？）沒有，產品報價他必須要有商品呈報
    採購，採購這邊有選上東西了，他才到公司的報價系統上面
    去做報價，報價完之後他再跟採購講，要回覆給採購說他有
    去做報價的這個動作，但是我們這組從來沒有見到過廠商的
    檔案。（提示三商行百貨股份有限公司97年7 月30日陳報狀
    內商品報價平台網頁，這裡面有無妳見過的商品？）沒有。
    （95年6 、7 月間，陳宗平有無去三商行百貨找妳？）實際
    上有沒有跟他會客我忘記了，關於這一批的商品他有透過童
    裝給我，但我們當時沒有決定要採購，後續就完全沒有接觸
    了。（妳所謂透過童裝給你，是給妳什麼？）他的名片，應
    該還有一本目錄，當時公司政策是不採購單價這麼高的商品
    ，所以我們就完全沒再聯絡。... 廠商上系統報價，廠商通
    常必須要打電話通知採購他上平台報價，那上平台報價，採
    購會根據他所提供的樣品以及作業系統上面的報價單去列印
    出來，列印出來之後我們再去簽核，簽核完之後我們還必須
    經由我們主管簽核才算數。... 主管簽核完會把所有的報價
    單再送給採購這裡，那採購這邊因為主管這邊已經同意採購
    了，我們才會在系統上面去產生訂單，我們可以從他的報價
    裡面直接轉成訂單。... 系統套出來就是有格式的，已經設
    計好了，不管哪一組出去的訂單是一模一樣的，只有廠商別
    跟經辦人名稱不一樣。（訂單上面會有三商百貨的商標嗎？
    ）訂單底下會有一個三商行的統一編號，還有三商行的電話
    跟地址，底下還有經辦人的名字。（提示97年他字第326 號
    卷第5 至46頁訂單，上面好像也有一個三商百貨的抬頭，妳
    有沒有看過這種訂單？）沒有。（這是三商百貨的訂單嗎？
    ）不是」等語（見本院97年10月23日審理筆錄第19至24頁）
    ，並當庭庭呈三商行公司系統列印出之訂單範例1 份及三商
    公司97年7 月30日陳報狀所附之三商百貨報價平台網頁、商
    品報價單等附卷足憑。另案發當時為三商行公司之童裝與嬰
    童用品之採購助理丁○○亦結證上情無訛（見同上審理筆錄
    第24至34頁）。而案發當時為三商行公司之童裝採購乙○○
    亦結證稱：被告有透過網路提供一項產品給公司做參考，但
    公司不知道被告有透過公司的網路上網報價，後來因為公司
    法務有收到資料，來伊這邊調資料才知道，所以伊不知道被
    告有上網報價，所以也沒有做下單的動作等語明確（見97年
    9 月30日審理筆錄第4 頁）。是被告所製作並提出予亞太公
    司之三商行公司訂購單78紙，乃未經三商行同意或授權，應
    係偽造無訛。
(二)、另告訴代表人戊○○於本院審理時證稱：廠商向亞太公司訂
    庫存商品，公司商品出貨的程序，第一確認訂單，之後確認
    訂單裡面的數量、內容，再來是訂單中有無特別要求及注意
    事項，做到之後就依約出貨。95年6 月到11月這段期間，亞
    太公司有收到三商百貨向公司訂貨的訂單，是陳宗平拿來的
    ，也有向伊報告，本件陳宗平有說三商行公司要求要有水洗
    標籤及重新包裝，因為從開始確認有訂單時，公司才會去作
    一些針對這批貨出貨所要做的動作，投入一些成本跟人力資
    源，投入下去貨也準備好了，經過大概至少一兩個月以上的
    時間，一直都沒有出貨，然後伊才去問為何不出貨，經過認
    識一些三商行的人去詢問到底有無這批訂單，最後得知的訊
    息，原來這是沒有確定的事情，沒有所謂訂單的事情。公司
    一直都是內部去作追查的動作，當然主要是針對陳宗平，因
    為陳宗平是最主要的窗口，陳宗平一直說這是三商內部的問
    題，比如這批貨要進到三商倉庫，他說可能內部要盤整，倉
    庫要整修之類，因為這樣所以有所延遲，最後是因為時間拖
    太久了，公司認為事有蹊蹺，追問之下才知道根本沒有這回
    事，陳宗平自己也承認了等語無訛（見本院97年10月23日審
    理筆錄）。此外，並有被告所書寫之切結書、具結同意書、
    本票影本各乙紙、及三商行訂購單78張等附卷可佐。又倘如
    被告所述其所自行繕打製作之「三商百貨訂購單」，僅是報
    價之資料而非確認之訂單，為何被告不以三商行公司97年7
    月30日陳報狀所附之三商百貨報價平台網頁、商品報價平台
    列印資料提出於公司，卻反其道自行繕打製作名稱為「三商
    百貨訂購單」，又觀諸上開「三商百貨訂購單」之內容，已
    具體指明三商百貨欲訂購亞太公司之產品貨號、品名、交貨
    日期、零售價、總貨品金額等資料，從其內容已足以表示三
    商行公司與亞太公司有締結契約之意思，是被告上開所辯悖
    於常理，顯與常情不符，無法信實。
(三)、綜上所述，被告上開所辯，應為事後卸責之詞，無足採信，
    本案事證明確，被告犯行洵堪認定，應依法論科。
三、查三商百貨訂購單78紙，足以表示三商行公司與亞太公司有
    締結契約之意思，均核屬私文書之性質。核被告所為，係犯
    刑法第216 條、第210 條之行使偽造私文書罪。其偽造私文
    書之低度行為，應為行使之高度行為所吸收，不另論罪。又
    被告係基於單一犯意，於時、地密切之情形下先後為上揭行
    使偽造私文書之舉動，且持續侵害同一法益，為接續犯，僅
    成立單純一罪。爰審酌被告並無前科，有臺灣高等法院被告
    前案紀錄表可按，為圖取得訂單爭取業績，危害他人權益及
    三商行公司對於契約管理之正確性，並兼衡被告犯後否認犯
    行之犯後態度，及並未因此取得任何金或款項，暨其犯罪
    之動機、目的、手段、所造成之危害等一切情狀，量處如主
    文所示之刑，並諭知易科罰金之折算標準，以示懲儆。又本
    件被告犯罪行為時間係在96年4 月24日之前，合於中華民國
    九十六年罪犯減刑條例第2 條第1 項第3 款之規定，依法應
    減其宣告刑二分之一，併依同條例第9 條之規定，諭知易科
    罰金之折算標準。另三商百貨訂購單78紙，業經被告提出予
    亞太公司，已非屬被告所有之物，爰不予宣告沒收。
四、公訴意旨另略以：被告陳福粱於95年6 月22日起至同年11月
    30日止，任職於亞太公司，擔任營運部通路事業處經理，係
    為他人處理事務之人，竟意圖損害亞太公司，於95年7 月間
    ，未經三商行公司之同意或授權，偽造三商行公司之訂購單
    78張，金額共計524 萬4800元，並向亞太公司提出上開訂購
    單而行使之，而為違背任務之行為。亞太公司為配合上開訂
    購單之交貨日期，即進行趕製水洗標籤及更換外包裝之作業
    ，因而支出37萬3414元之費用，嗣亞太公司完成一切作業準
    備交貨時，陳福粱始告知上開三商行公司之訂購全係其所偽
    造，致亞太公司受有37萬3414元之損害。因認被告所為另涉
    犯刑法第342 條第1 項之背信罪嫌。按犯罪事實應依證據認
    定之，無證據不得認定犯罪事實；又不能證明被告犯罪者，
    應諭知無罪之判決，刑事訴訟法第154 條第2 項、第301 條
    第1 項分別定有明文。本件公訴人認被告丙○○涉有背信罪
    嫌，無非係以告訴代表人戊○○、告訴代理人彭上華於偵查
    中之證述，及卷附切結書、具結同意書、本票影本各乙紙、
    三商行訂購單78張、三商百貨假定單公司損失說明、95年7
    月到95年8 月三商行費用明細表各乙紙等資為依據。訊據被
    告堅決否認有上揭背信犯行，辯稱：伊在公司其實是沒有規
    劃到獎金部分，當時進公司跟執行長的默契是在公司還沒開
    始賺錢的情況下，都是以底薪為公司做服務，且依公司規定
    須收到貨款始得計算業績獎金，伊實無造假訂單來騙取業績
    之實益，伊並無不法圖利自己的故意等語。按刑法第342 條
    之背信罪，以有取得不法利益或損害本人利益之意圖為必要
    ，若無此意圖，即屬缺乏意思要件，縱有違背任務之行為，
    並致生損害於本人之財產或其他利益，亦難律以本條之罪（
    最高法院30年上字第1210號判例參照）。次按刑法第342 條
    之背信罪，除有致生損害於本人財產或其他利益之事實外，
    並以行為人具有圖利自己或第三人或損害本人利益之意思為
    構成要件，此項犯意既屬於構成犯罪事實之一部，自應依證
    據認定，不能僅以客觀上發生損害本人利益之事實，遽推定
    其有前項犯意（最高法院26年上字第1246號判例參照）。查
    本件證人戊○○證稱：被告每個月就是底薪而已，業績金
    部分，公司是實際有接獲訂單，收到了貨款才能計算獎金。
    ... （審判長問：照剛才有提到的問題，貨款要收到以後才
    能計算業績，如果什麼都沒有的話，被告弄出這份虛偽訂單
    ，除了損害公司以外，對他有什麼好處嗎？）業績有業績的
    計算方法，我剛才所提的是正常的業績計算方式。處理庫存
    有時候我們可以經年累月慢慢把它消化掉，因為它是一筆大
    訂單，當時沒有就這樣的個案去做獎金發放的辦法，他一進
    來就有接到這樣的案子，處理掉庫存的數量，還沒有到獎金
    發放的部份。（審判長問：我的意思是在正常情形下，甚至
    連獎金發放都沒有的東西，被告弄一個虛假的東西出來，除
    了損害公司以外，依你是負責人的角度，你能想像對他有什
    麼好處嗎？）在我的角度來看，他當然希望能帶些功勞進來
    ，他有幫我消化掉這些庫存，而且是我認為非常理想的價格
    。（審判長問：當然這些都是以在訂單為真的形況下，他可
    以把庫存消化掉，能在公司有好表現。但是依你們提出告訴
    的情形來看，這些是假的事情，假的事情總有東窗事發的時
    候，屆時三商行不會接受這批貨，所以他在做這件事情的時
    候，到底客觀上有什麼樣可能的好處，會讓他這樣子做呢？
    ）.. ... 如 果只是純粹針對三商這個案子，我也不知道他
    為什麼要去做這個動作，但是我公司有實際的損失，而且後
    續給我帶來的損失更大，很直接的依我現在的認知，我會覺
    得他要取得我的信任，他後面要做的事情才能取得我更進一
    步的信任，他在做這件事情的時候，他可能認為可以，當然
    不一定是經由正常管道，他可能先用虛的，以虛報實，博取
    我的信任，後面搞不好真的能夠進去也不一定，這是我的判
    斷等語（見97年10月23日審理筆錄第12頁、第16、17頁），
    觀之證人所述，被告為取得訂單所採之方式，固有失當，惟
    依證人戊○○所述，被告每個月之薪資只有底薪而已，且公
    司業績金部分，係以收到了貨款才能計算獎金，況被告本
    件所處理之庫存品部分，公司甚且未與被告談及有金發放
    的部分，是被告顯然並不具有為圖取自己不法利益甚明，又
    依證人乙○○、甲○○及丁○○於本院審理時之證詞觀之，
    被告亦確有向渠等提出亞太公司之產品、目錄（見97年9 月
    30日審理筆錄第6 頁，97年10月23日審理筆錄第20、27頁）
    ，是被告亦無圖加不法損害於亞太公司之意思，既因缺乏犯
    罪意思要件，被告所為即與刑法第342 條背信罪之構成要件
    有間，綜上所述，被告上開所辯尚非全然無足採信，而公訴
    人認被告另涉犯背信罪嫌，所為之舉證並不足為被告有罪之
    認定，即有合理之可疑存在，揆諸前揭判例意旨，尚難對被
    告遽以上開罪責相繩。此外，復無其他積極證據足認被告確
    有公訴意旨所指之背信犯行，既不能證明被告犯罪，本應就
    此部分為被告無罪之諭知，惟因檢察官認此部分與上開有罪
    部分有想像競合犯之裁判上一罪關係，故就此部分爰不另為
    無罪之諭知。
據上論斷，應依刑事訴訟法第299 條第1 項前段，刑法第216 條
、第210 條、第41條第1 項前段，刑法施行法第1 條之1 ，中華
民國九十六年罪犯減刑條例第2 條第1 項第3 款、第7 條、第9
條，判決如主文。
本案經檢察官陳姿雯到庭執行職務。
中    華    民    國    97    年    11    月    25    日
                  刑事第二庭    審判長法  官  王屏夏
                                      法  官  王偉光
                                      法  官  吳幸娥
以上正本證明與原本無異
如不服本判決應於送達後10日內向本院提出上訴狀
                                      書記官  陳靜怡
中    華    民    國    97    年    11    月    26    日
附表：
附錄本案論罪科刑法條全文：
刑法第216條
（行使偽造變造或登載不實之文書罪）
行使第 210 條至第 215 條之文書者，依偽造、變造文書或登載
不實事項或使登載不實事項之規定處斷。
中華民國刑法第210條
（偽造變造私文書罪）
偽造、變造私文書，足以生損害於公眾或他人者，處 5 年以下有
期徒刑。
中華民國刑法第219條
（沒收之特例）
偽造之印章、印文或署押，不問屬於犯人與否，沒收之。


司法院資訊處製作；財團法人民間司法改革基金會備份。
